臺灣高等法院刑事裁定
111年度毒抗字第773號
抗  告  人  
即  被  告  張智傑




上列抗告人因違反毒品危害防制條例案件，不服臺灣宜蘭地方法
院111年度毒聲字第160號，中華民國111年8月8日裁定（聲請案
號：臺灣宜蘭地方檢察署110年度撤緩毒偵字第93號、110年度毒
偵字第629號、656號、111年度聲戒字第19號），提起抗告，本
院裁定如下：
    主  文
抗告駁回。
    理  由
一、原裁定意旨略以：抗告人即被告張智傑（下稱抗告人）因施
    用毒品案件，經原審以110年度毒聲字第368號裁定令入勒戒
    處所觀察、勒戒後，復經法務部○○○○○○○○附設勒戒處所綜合
    判斷認抗告人有繼續施用毒品傾向，有該所111年7月26日宜
    所衛字第11130003680號函所附有無繼續施用毒品傾向證明
    書等在卷可稽，乃依檢察官之聲請，依毒品危害防制條例第
    20條第2項規定，令抗告人入戒治處所強制戒治，其期間為6
     個月以上，至無繼續強制戒治之必要為止，但最長不得逾1
     年等語。
二、抗告意旨略以：抗告人經醫師評估時間僅1至3分鐘，逕認定
    是否有繼續施用毒品之傾向，可見評估過程過於草率。又同
    受觀察、勒戒之其他施用第一、二級毒品者，有經多次觀察
    、勒戒，甚或強制戒治者，經評估無繼續施用毒品之傾向，
    抗告人僅施用第二級毒品，卻經評估為有繼續施用毒品之傾
    向，顯不合理。況抗告人自民國110年12月因病入院採尿均
    無毒品反應，應足為抗告人無繼續施用毒品傾向之有利認定
    。本案依修法放寬觀察、勒戒之精神，再依毒品危害防制條
    例第35條之1第2款、第20條第1項規定，依職權為觀察勒戒
    之裁定，期間不得逾2月，爰請撤銷原審裁定云云。
三、按觀察、勒戒後，檢察官依據勒戒處所之陳報，認受觀察、
    勒戒人有繼續施用毒品傾向者，應聲請法院裁定令入戒治處
    所強制戒治，其期間為6個月以上，至無繼續強制戒治之必
    要為止，但最長不得逾1年。毒品危害防制條例第20條第2項
    定有明文。　　　　　
四、經查：
  ㈠有無繼續施用毒品傾向之評估標準，乃以受勒戒人勒戒後之
    結果，併參酌勒戒前之各種情況，為評估之依據。其評估項
    目包含前科紀錄與行為表現、臨床評估及社會穩定度等3大
    項合併計算分數，每一大項皆有靜態因子與動態因子，分別
    以各項之分數綜合評斷有無繼續施用毒品傾向。受處分人「
    有無繼續施用毒品傾向」，係依具體個案之臨床實務及相關
    事證綜合判定，有其相當之專業依據及標準。又強制戒治之
    目的，係為協助施用毒品者戒斷毒品之心癮及身癮所為之保
    安處分，該評估標準適用於每一位受觀察、勒戒處分之人，
    具一致性、普遍性、客觀性，倘其評估由形式上觀察並無擅
    斷或濫權等明顯不當之情事，即難遽指為違法。抗告人因施
    用第二級毒品案件，經原審以110年度毒聲字第368號裁定送
    勒戒所觀察、勒戒，經法務部○○○○○○○○附設勒戒處所評分結
    果，前科記錄與行為表現為30分、臨床評估為41分、社會穩
    定度為0分，合計71分，綜合判斷為「有繼續施用毒品傾向
    」，有上開勒戒處所函附之有無繼續施用毒品傾向證明書暨
    評估標準紀錄表在卷可憑。該綜合判斷之結果係由該所具相
    關專業知識經驗人士，依其本職學識，就各項評估標準為綜
    合判斷，所為之綜合評分係依抗告人在執行觀察、勒戒期間
    之個案臨床實務及具體事證，據以判定抗告人「有繼續施用
    毒品傾向」，形式上觀察，尚無擅斷或濫權等明顯不當之情
    事。且各評估標準所費時間之久暫，與其正確性間無必然關
    聯性，勒戒處所之組織、人員之資格及執行觀察、勒戒相關
    程序，暨判斷施用毒品者有無繼續施用毒品傾向，均有相關
    法令規範，非可恣意為之。是原審依檢察官聲請，依前揭事
    證，裁定令抗告人入戒治處所施以強制戒治，核無不合。抗
    告人泛言指摘評估人員之評估時間過短、草率云云，難認有
    據。
  ㈡各受處分人有無繼續施用毒品傾向，係依個別具體情況，依
    評估標準綜合判斷。抗告人雖以其他受處分人之施用毒品之
    種類、期間、曾受觀察、勒戒甚或強制戒治之情形，質疑評
    估其有繼續施用毒品傾向之認定不當，然受處分者個案情節
    不一，本無從援引他案之結果，作為本案認定不當之依據，
    抗告人對此指摘，實屬無據。
　㈢至毒品危害防制條例第35條之1第2款規定，僅適用於109年7
    月15日同同條例修正施行「前」繫屬之施用毒品案件，本案
    顯非109年7月15日同條例修正施行「前」繫屬之案件，自無
    適用該規定之餘地。抗告意旨主張本院依職權為觀察勒戒之
    裁定，容有誤會，併此敘明。
五、綜上，抗告意旨徒執前詞，指摘原裁定違法不當，為無理由
    ，應予駁回。
據上論斷，應依刑事訴訟法第412條，裁定如主文。
中    華    民    國   111    年    9     月    12    日
                    刑事第十四庭審判長法  官  林孟宜 
                                      法  官  郭豫珍
                                      法  官  潘怡華
以上正本證明與原本無異。
不得再抗告。
                                      書記官  吳思葦
中    華    民    國   111    年    9     月    12    日